---
title: "Exemplos de Anova"
author: "Arthur Goretti"
output:
  prettydoc::html_pretty:
    theme: cayman
    highlight: vignette
---

Topicos em Zoologia 2 - 2/2018

# Analise de variancia - ANOVA

Utilizamos esta analise para saber se existe diferencia entre fatores 
Saber se a diferencia das medias sao reais ou casuais.
Observamos a variancia dentro dos grupos para saber se existe diferencia
entre os grupos

## Valor de F
F = (Variabilidade do fator/V. resudual)/V. residual
F = 1: As medias sao similares
F > 1: As medias sao diferentes

H0 = As populacoes estudadas sao iguais (m1 = m2 = m3 = m4)
H1 = As populacoes estudadas sao diferentes

## Premissas
1. Interdependencia das amostras
2. Homocedasticidade (Variancias comparaveis ou variancias iguais)
3. Distribuicao normal (Teste parametrico)

# One way ANOVA ----
Neste anova iremos comparar um unico fator. 
Temos mais de duas amostras e queremos saber se existe diferencia real 
entre as medias. 

```{r tidyverse, message=FALSE, warning=FALSE, paged.print=FALSE}
library(tidyverse)
```


Ex 1. Contamos a quantidade de frutos em 4 individuos de de cinco
especies de lenhosas do Cerrado.

```{r}
dfrutos <- 
  tibble(jatoba = c(17, 11, 16, 12),
         cagaita = c(13, 18, 16, 17),
         copaiba = c(16, 16, 19, 21),
         araticum = c(15, 12, 15, 14),
         baru = c(17, 11, 16, 12)) |> 
  pivot_longer(1:5,
               names_to="sp",
               values_to="frutos") |> 
  arrange(sp) |> 
  mutate(sp=as_factor(sp))
dfrutos
```

Existe diferencia real entre as medias das amostras? (p = 0.05)
Criaremos uma tabela para fazer a analise
Variaveis dependentes que sejam continuos e variaveis
Variaveis independentes que sejam classes ou fatores

Visualizando nossos dados:
```{r}
dfrutos |> 
  ggplot(aes(sp, frutos))+
  geom_point()+
  theme_classic()
```

## Premissas
### 1. Normalidade
```{r}
gfrutos <- 
  dfrutos |> 
  group_by(sp) |> 
  group_split()
names(gfrutos) <- levels(dfrutos$sp)
```

```{r}
gfrutos |> 
  map("frutos") |> 
  map(~shapiro.test(.))
```

### 2. Homocedasticidade
Usaremos o test de levene que calcula a homocedasticidade
H0 = variancia entre os grupos igual
levene.test(y = vetor numerico, group = fator dos dados)
```{r}
library(lawstat)
levene.test(dfrutos$frutos, group = dfrutos$sp)
```

### 3. Independencia das amostras
Contamos frutos de cada arvore, entao temos certeza que sao independentes!

## Finalmente a ANOVA one way!
aov(formula = y variando em relacao a X, data = tabela)
```{r}
resultado <- aov(frutos ~ sp, data = dfrutos)
summary(resultado)
```

### Como interpretar? Olhar o valor de F e confirmar com o valor de p

# Two way ANOVA ----
Neste caso, temos dois fatores
Queremos saber se a producao de frutos difere entre as especies e 
dentro de replicas em cerrados sensu stricto.

```{r}
dfrutos2 <- 
  tibble(tingui = c(16, 13, 19, 9, 15, 11, 22, 25, 17, 10, 11, 9, 13, 14, 21),
barbatimao = c(18, 17, 21, 15, 13, 12, 14, 16, 12, 11, 8, 22, 7, 15, 10),
tamboril = c(14, 12, 13, 7, 12, 9, 11, 14, 12, 5, 10, 8, 9, 4, 10),
ipe = c(21, 20, 16, 15, 16, 21, 25, 17, 14, 22, 15, 21, 20, 23, 21)) |> 
  pivot_longer(1:4,
               names_to="sp",
               values_to="frutos") |> 
  arrange(sp) |> 
  mutate(sp=as_factor(sp),
         local=as_factor(rep(c(rep("grandesertao",5),
                     rep("veadeiros",5),
                     rep("brasilia",5)),
                   4)))
dfrutos2
```

## Tabela

```{r}
library(ggokabeito)
dfrutos2 |> 
  ggplot(aes(sp,
             frutos,
             color=local,
             fill=local))+
  geom_dotplot(binaxis = "y", stackdir = "center")+
  theme_classic()+
  scale_okabe_ito(c("color",
                    "fill"))
```


## 1. Normalidade
### 1.1. Normalidade do fator especie
```{r}
dfrutos2_sp <- 
dfrutos2 |> 
  group_by(sp) |> 
  group_split()
names(dfrutos2_sp) <- 
  dfrutos2_sp |> 
  map_chr(~as.character(.$sp[1]))
```

```{r}
dfrutos2_sp |> 
  map(~shapiro.test(.$frutos))
```


### 1.2. Normalidade do fator local
Neste caso, precisamos testar a normalidade com os dados de media de 
producao em cada local, para isso criamos um comando com essa condicao:
shapiro.test dos valores de quantidade quando o local seja igual a x. 
```{r}
dfrutos2_local <- 
dfrutos2 |> 
  group_by(local) |> 
  group_split()
names(dfrutos2_local) <- 
  dfrutos2_local |> 
  map_chr(~as.character(.$local[1]))
```

```{r}
dfrutos2_local |> 
  map(~shapiro.test(.$frutos))
```



## 2. Homocedasticidade

```{r}
levene.test(dfrutos2$frutos, group = dfrutos2$sp)
levene.test(dfrutos2$frutos, group = dfrutos2$local)
```


# Two way ANOVA
Neste caso, precisamos especificar que usaremos dois fatores
Para analisar o fator especie e o fator local, utilizamos o simbolo +

```{r}
resultado2 <- aov(frutos ~ sp + local, dfrutos2)
summary(resultado2)
```

Qual o resultado? A variacao na quantidade de frutos entre especies e/ou entre locais?


## Two way ANOVa com interacao 
Para analisar a interacao da especie com o local, utilizamos o 
simbolo ":".
```{r}
resultado3 <- aov(frutos ~ sp+local+sp:local, data = dfrutos2)
summary(resultado3)
```


# Teste post hoc - Teste de Tukey ----
Observamos que ha variacao entre as medias, mas quais medias
variam entre elas? Sera que todas sao diferentes ou nao?
```{r}
posth <- TukeyHSD(resultado2)
posth
plot(posth)
```

Quando a barra cruzar o zero no eixo x, significa que a diferenca
entre esses grupos nao e significativo. 
Se a diferencia for positiva, a media do primeiro fator e maior que do segundo fator.

Quais sao as medias que nao tem diferencias significativas?