---
title: "Exemplo do teste de T"
output: html_notebook
---
Em um experimento para medir o sucesso da polinização por abelhas em uma espécie de
Byrsonima crassifolia o pesquisador marcou botões florais em várias árvores. Em cada árvore ele
ensacou alguns botões com redes, impedindo que os polinizadores consigam chegar até a flor e em
outros apenas marcou, mas deixou sem nenhuma proteção. Segue abaixo os dados coletados pelo
pesquisador.
 

```{r}
crede<- c(5,6,7,3,4,2,7,8,5,4)
sem_rede<- c(6,13,8,11,5,12,10,8,4,8)

```

Agora vamos testar se os dados são normais:
```{r}
shapiro.test(rede)
shapiro.test(sem_rede)
```

Consideramos que não há como rejeitar a hipótese nula de que os dados pertencem a uma distribuição normal. 
Conclusão: aceitamos a hipótese de que os dados vem de uma distribuição normal

Agora vamos testar a homogeneidade das variâncias

```{r}
var.test(rede,sem_rede)
```

Embora haja um valor de significância de 0,19 ou seja 19%, por convenção só aceitamos que a diferença seja significativa no caso da probabilidade de pertencerem à mesma distribuição (hipótese nula) for inferior a 5%. Então podemos aceitar a hipótese nula e aceitar que as variâncias sejam homogêneas, embora haja um valor de p se aproximando de significância

Aceitamos as premissas do teste de t de que as amostras com rede e sem rede tem distribuição normal e variâncias homogêneas

Agora vamos testar o principal:  há diferenças nas taxas de frutificação entre as plantas onde cobrimos as flores com rede e as que não cobrimos com rede?  Lembre se que desejamos saber se a visitação por abelhas é importante para a polinização. Nas plantas com rede as abelhas não conseguiram chegar nas flores.

Primeiro vamos fazer um boxplot para ver se os dados visualmente sugerem haver diferença nos dois tratamentos



```{r}
summary(rede)
summary(sem_rede)

boxplot(rede)
boxplot(sem_rede)

boxplot(rede,sem_rede, main= "Numero de Frutos em Flores Com ou Sem Rede", names = c("Com Rede", "Sem Rede"))

```

Os dados visuais sugerem que há diferença, com as plantas sem redes tendo maior produtividade de frutos, justamente nas situações onde as abelhas tiveram acesso livre às flores.

Vamos ver se os dados são estatísticamente significativos

```{r}
t.test(rede,sem_rede, var.equal = TRUE)
```

Ou seja a probabilidade que estas duas amostras venham da mesma distribuição é 0,007 ou 0,7%. Então rejeitamos a hipótese nula H0 de que as amostras pertencem à mesma distribuição. Aceitamos a hipótese alternativa H1 de que as amostras pertencem a distribuições diferentes, e portanto há diferença significativa ao nível de 0,7% entre as amostras.




