---
title: "Visualização de dados de temperatura e umidade relativa do Jardim Louise Ribeiro"
author: "Arthur Goretti"
date: "2024-03-28"
output:
  pdf_document: default
  html_document: default
---

Começo carregando o Tidyverse.
```{r}
library(tidyverse)
```
Em seguida, usei o Excel para exportar a planilha em CSV, para maior comodidade. Uso então a função "read_csv2", do readr, para importar os dados e salvá-los no objeto "louise".
```{r}
louise <- 
read_csv2("jardim-louise-28fev2024-for-r.csv",
         col_types="fcdd")
```
O parâmetro "col_types" especifica em que categorias eu quero formatar os dados. Na string que eu escrevi, uso f para factor, c para character, e d para double.

Uso então a função "ymd_hms", do lubridate para adaptar as strings ao formato lubridate, do tidyverse. E uso a função "mutate" para alterar a tabela.
```{r}
louise <- 
louise |> 
  mutate(date=ymd_hms(date,
                      tz="America/Sao_Paulo"))
```
Uso a função "hour" para extrair a hora.
```{r}
louise <- 
  louise |> 
  mutate(hora=as_factor(hour(date)))
```
Uso então o ggplot2 para criar um boxplot de umidade por hora do dia. Importante notar: uso a função "scale_y_continuous", e o parâmetro "breaks" para definir as marcas da escala do eixo y.
```{r}
louise |> 
  ggplot(aes(hora, humidpc))+
  geom_boxplot()+
  scale_y_continuous(breaks=c(seq(min(louise$humidpc),
                                  max(louise$humidpc),
                                  20),
                              max(louise$humidpc)))+
  theme_classic()+
  labs(x="Horário (h)",
       y="Umidade relativa (%)")
```
Por fim, faço o mesmo com a temperatura.
```{r}
louise |> 
  ggplot(aes(hora, tempc))+
  geom_boxplot()+
  scale_y_continuous(breaks=c(seq(min(louise$tempc),
                                  max(louise$tempc),
                                  5),
                              max(louise$tempc)))+
  theme_classic()+
  labs(x="Horário (h)",
       y="Temperatura (°C)")
```
Por fim, uso o as funções do knitr, integrada ao Rstudio, para exportar o pdf.