---
title: "Exercício de Regressão Múltipla"
author: "Arthur Goretti"
date: "`r Sys.Date()`"
output:
  prettydoc::html_pretty:
    theme: cayman
    highlight: vignette
---

# Carregando o pacote e visualizando os dados
Começo carregando os pacotes com os comandos que quero utilizar.
```{r}
library(tidyverse)
library(MASS)
```

Visualizo a base de dados ecolhida.
```{r}
Cars93 |> 
  head()
```

# Explorando visualmente os dados

Uso o `ggplot2` para gerar alguns gráficos.
```{r}
Cars93 |> 
  ggplot(aes(MPG.highway, Price))+
  geom_point()+
  geom_smooth(method="lm")

Cars93 |> 
  ggplot(aes(Rear.seat.room, Price))+
  geom_point()+
  geom_smooth(method="lm")
```

Uso a função `cor.test` para testar se as variáveis independentes sugeridas não têm correlação forte entre si. Desta forma, supomos que as premissas da regressão linear são cumpridas.
```{r}
cor.test(Cars93$MPG.highway, Cars93$Rear.seat.room)
```

Com um coeficiente de correlação estimado de -36,7%, assumimos que as variáveis são pouco correlacionadas.

# Ajuste de modelo

Montamos então um modelo em um objeto para ver os resultados da regressão
```{r}
modelo <- 
  lm(Cars93$Price ~ Cars93$Rear.seat.room + Cars93$MPG.highway)

modelo |> summary()
```

O percentual da variabilidade explicada pelo modelo é o Multiple R-squared: 0.32
```{r}
modelo |> anova()
```

Divido então a soma dos quadrados de cada grupo pela soma dos quadrados total para achar a contribuição relativa de cada grupo, encontrando:

Rear.sear.room: 0.097

MPG.highway: 0.223