---
title: "Exercício opcional do módulo 3: influência do sexo no comprimento das asas em *Elaenia*"
author: "Arthur Goretti"
output:
  prettydoc::html_pretty:
    theme: cayman
    highlight: vignette
---
# Importação de dados
Começo carregando o Tidyverse e utilizado a função `read_csv2`, do pacote `readr`, para importar a planilha com as medidas.
```{r carregando tidyverse}
library(tidyverse)
```
É importante notar que o pacote e a função utilizados são parte do `tidyverse` e compatíveis com o restante deste. Desta forma, quando importo com estas definições, o objeto resultante é uma `tibble`, formato de `dataframe` próprio do `tidyverse`. O argumento `col_types`, da função `read_csv2`, serve para especificar o formato dos dados importados em cada coluna. Ademais, a diferença entre as funções `read_csv2` e `read_csv` é que a primeira trabalha com CSVs em formato europeu (usado no Brasil), com vírgula sinalizando partes decimais e ponto-e-vírgula separando valores, e a segunda trabalha com CSVs em formato americano, com ponto indicando parte decimal e valores separados por vírgula.
```{r importando os dados, paged.print=TRUE}
elaenia <- 
read_csv2("C:/R_central/bioquant-2024-01/modulo-03/opt_modulo_03/medidas_elaenia_opt.CSV",
          na=c("", "#N/D"),
          col_types=cols(especie = col_factor(),
                         sexoesp = col_factor(),
                         comptotbico = col_double(),
                         altbico = col_double(),
                         largbico = col_double(),
                         compasa = col_double(),
                         comptmet = col_double(),
                         compcauda = col_double(),
                         sexo1m2f3na = col_factor(),
                         compbico = col_double()))

elaenia |> str()
elaenia
```

# Tratamento dos dados
Uso as funções do pacote `dplyr` para tratamento de dados.
```{r tratamento de dados}

```

# Teste T

```{r teste t}

```

# Figura

```{r figura}

```

